臺灣高等法院臺中分院刑事判決　　　　　民國九十年度重上更(一)字第一九二號
　　上　訴　人
　　即　被　告　丙○○
　　指定辯護人　本院公設辯護人　甲○○
右上訴人因偽造有價證券案件，不服臺灣臺中地方法院中華民國八十六年二月二十七
日第一審判決（民國八十五年度訴字第一九五○號，起訴案號：臺灣臺中地方法院檢
察署民國八十五年度偵字第四二○八號），提起上訴，判決後經最高法院發回更審，
本院判決如左：
　　主      文
原判決關於偽造有價證券及定應執行刑部分撤銷。
丙○○連續意圖供行使之用而偽造有價證券，處有期徒刑壹年陸月。
偽造之第一二九三八號，發票日為八十三年十月十九日，到期日為八十三年十一月五
日，面額新臺幣三十萬元及第一二六六六號，發票日為八十三年十一月八日，到期日
為八十三年十一月十七日，面額新臺幣五萬元之本票二紙上丁○○為共同發票人部分
及八十三年十月十九日借據上偽造之丁○○簽名及捺印各一枚均沒收。
　　事      實
丙○○與丁○○曾於民國八十三年七月至八十五年十月間同居，在同居期間丙○○未
經丁○○之同意，竟意圖供行使之用及意圖為自己不法之所有，於(一)、八十三年十月
十九日在臺中市○○路與興安路口之文心茶坊店內，以其名義簽發第一二九三八號，
發票日期八十三年十月十九日，到期日八十三年十一月五日，面額新臺幣（下同）三
十萬元之本票一紙，同時在該本票上偽造丁○○之簽名，並按捺丙○○本人之右大拇
指指印，作為共同發票人，並同時地在其出具之八十三年十月十九日借據上保證人欄
偽簽丁○○之簽名，同樣按捺其自己之指印，偽造丁○○為保證人後，將上開本票及
借據，在該茶坊內持交一不詳地址及名稱之地下錢莊業者供擔保，使該不知情之業者
陷於錯誤，而借予丙○○現款三萬元，足以生損害於丁○○。(二)、丙○○又基於概括
犯意，於八十三年十一月九日，在上開茶坊內，簽發其名義之第一二六六六號、發票
日八十三年十一月八日，到期日八十三年十一月十七日，面額五萬元之本票一紙，同
時在該本票上偽造丁○○之簽名，並蓋上其自己指印，以偽造丁○○為共同發票人後
，同樣持交該地下錢莊業者供擔保，使該不知情業者陷於錯誤，而借現款五萬元予丙
○○。嗣因地下錢莊業者持上開二紙本票及一紙借據向丁○○催討借款，丁○○始知
上情，後因丁○○要離開丙○○而遭丙○○之恐嚇（此部分已判刑確定），才訴由臺
中市警察局第五分局報由臺灣臺中地方法院檢察署檢察官偵查起訴。
　　理      由
一、訊據上訴人即被告丙○○，對於上開時地在本票及借據上自行簽寫丁○○之姓名
    並按捺自己指印在丁○○簽名處，作為共同發票人及保證人之事實固不否認，唯
    辯稱其事先有徵得丁○○之同意，且所調借之款項係供丁○○支付票款用，事後
    也向地下錢莊清償完畢，況借款當天丁○○也有在場，當時她因施用安非他命精
    神恍惚，趴在桌上睡覺，其絕無偽造有價證券等犯行等語。
二、查被告擅自在本票及借據上簽署丁○○之姓名並按捺其自己之指印，事先並未繳
    得丁○○之同意，已經丁○○在警局、偵查中及原審與本院審理中指訴不移，被
    告在警訊中也供承：「二張本票，一張借據是我捺印簽名，但我要說明的是，本
    票是我向地下錢莊借錢簽的，而借的錢都給丁○○作週轉支票使用，當時地下錢
    莊的人說丁○○的部分由我簽名捺印也可，我就簽上去了」（偵查卷第四頁反面
    ）在原審審理中被告也供稱：「我去地下錢莊借錢，地下錢莊要我簽同住的人名
    字，回來後我有告訴她」（原審卷第十四頁反面），可知被告向地下錢莊借錢之
    前，並不知道要簽丁○○之姓名，係應地下錢莊人員之要求而臨時起意簽的，其
    辯稱事先已徵得同意，顯係卸責之詞不足採信，又有偽造之本票二張及借據一紙
    附卷可稽，事證明確。
三、被告在本院審判期日辯稱借款當時丁○○有在場，因當時其施用安非他命神智昏
    迷不清，趴在桌上睡覺，姑不論是否屬實，既已神智不清，即無同意被告簽署其
    姓名之能力，何況如丁○○在場，為何不按捺其本人之指印，而須由被告按捺自
    己之指印，又被告辯稱其借得之款項係供丁○○支票使用，然本院向誠泰商業銀
    行調來丁○○八十三年一月至八十三年十二月止之往來明細，在八十三年十月十
    九日在一筆轉帳存入三萬二千元，同年月二十日轉帳存入十萬元，據丁○○供稱
    係其從另外帳戶入，並非被告借款後借其存入，況被告在八十三年十月十九日向
    地下錢莊僅借得三萬元，與上述轉入之金額亦不符合，另於八十三年十一月八日
    雖有轉帳存入五萬元，亦非直接存入，均不能證明被告係向地下錢莊借錢後供丁
    ○○使用，即不能作為被告有利之證據。至被告聲請向當舖調查丁○○在八十五
    年間有典當車子，及調查丁○○的為人，本院認無必要，併予明。
四、核被告所為，係犯刑法第二百零一條第一項、第二百十六條、第二百十條、第三
    百三十九條第一項之罪，其偽造丁○○署押之行為分別為偽造有價證券及偽造私
    文書之部分行為，又行使偽造有價證券及偽造私文書之低度行為，分別為偽造有
    價證券及行使偽造私文書之高度行為所吸收，均不另論罪，被告先後二次偽造有
    價證券及詐欺犯行，時間緊接，犯罪構成要件相同，顯基於概括犯意，應各論以
    連續犯，其以偽造之本票供擔保向地下錢莊借款，為行使偽造有價證券之另一詐
    欺行為，二者間有方法結果之牽連關係，又其行使偽造私文書，足生損害於丁○
    ○，被告所犯上開三罪間，有方法結果之牽連關係，應從重之偽造有價證券罪處
    斷，公訴人起訴事實雖未及行使偽造私文書部分，由於此部分與起訴部分有裁
    判上一罪關係，為起訴效力所及，本院自得併予審理。
五、原審為科刑之判決雖無不合，惟原判決對於被告犯罪之時間地點，未予確認，且
    未論及詐欺部分，尚有未洽，被告上訴意旨否認犯罪亦無理由，原判決既有可議
    ，仍應將偽造有價證券及定應執行刑部分撤銷改判，爰審酌被告犯罪之動機，而
    偽造之本票及借據業已收回，且被告與丁○○係同居關係，在同居期間偽簽其姓
    名作為共同發票人，且係應地下錢莊人員之要求，情輕法重，客觀上尚可憫恕，
    依刑法第五十九條減輕其刑，而科處有期徒刑一年六月。至在第一二九三八號及
    第一二六六六號二紙本票上偽造丁○○為共同發票人部分應予沒收；另借據上保
    證人欄內偽造之丁○○簽名及捺印，亦依法宣告沒收之。
六、據上論斷，應依刑事訴訟法第三百六十九條第一項前段、第三百六十四條、第二
    百九十九條第一項前段，刑法第五十六條、第二百零一條第一項、第二百十六條
    、第二百十條、第三百三十九條第一項、第五十五條、第五十九條、第二百零五
    條、第二百十九條，罰金罰鍰提高標準條例第一條前段判決如主文。
本案經檢察官乙○○到庭執行職務。
中      華      民      國　  九十一     年      三       月    十九    日
                                  臺灣高等法院臺中分院刑事第八庭
                                  　　　審判長法  官  羅  得  村
                                  　　　　　　法  官  劉  榮  服
                                  　　　　　　法　官  陳  毓  秀
右正本證明與原本無異。
如不服本判決應於收受送達後十日內向本院提出上訴書狀，其未敘述上訴之理由者並
得於提起上訴後十日內向本院補提理由書（均須按他造當事人之人數附繕本）。
                                              書記官　林　水　濱
中      華      民      國　  九十一     年      三       月    二十    日
附錄：
刑法第二百零一條第一項：
意圖供行使之用，而偽造、變造公債票、公司股票或其他有價證券者，處三年以上十
年以下有期徒刑，得併科三千元以下罰金。
                                                              　　　　　Ｆ
